臺灣屏東地方法院刑事判決　　　　　　　　　　　　　　九十一年度訴字第一五號
　　公　訴　人　臺灣屏東地方法院檢察署檢察官
　　被　　　告　丙○○
右列被告因詐欺等案件，經檢察官提起公訴（九十年度偵字第六九六五號），本院判
決如左：
     主  文
丙○○共同常業詐欺，處有期徒刑壹年陸月；又行使變造駕駛執照，足以生損害於公
眾及他人，處有期徒刑肆月。應執行有期徒刑壹年捌月。
扣案變造之中華民國交通部製發汽車駕駛執照上丙○○照片壹張沒收。
    事  實
一、丙○○於民國七十九年間曾犯恐嚇罪及妨害兵役等罪，經臺灣台中地方法院分別
    判處有期徒刑一年四月及一年後；於八十一年間復因違反肅清煙毒條例等，經臺
    灣台中地方法院判處施用毒品有期徒刑三年六月及偽造署押有期徒刑六月；復於
    八十五年九月間因夥同龔滿生等人，共同以「香港怡和投資機構台灣辦事處」為
    名，組成販賣六合彩明牌詐騙集團，經臺灣台中地方法院以常業詐欺判處有期徒
    刑三年後（未構成累犯），仍不知悔改。
  (一)於八十六年七、八月間，丙○○因案通緝中為免警方查獲，竟意圖為自己不法所
    有，在其位於台中市○○區○○路一段三十七巷七弄十二住處，竊取其兄何耀宗
    之汽車駕駛執照一張（親屬間竊盜部分未據告訴），並基於共同變造特種文書之
    犯意，將前開之駕照及其本人之照片一張交由不法之偽造集團變造，使其本人之
    照片予以換貼至駕照上，變造該屬於特種文書性質之駕駛執照，足以生損害於何
    耀宗及公路監理機關對於汽車駕駛執照核發與管理之正確性。
  (二)丙○○明知綽號「國盛」之不詳姓名成年男子等人所組成之詐騙集團，係以「偉
    仕專業代理機構」、「東方產業集團台灣總公司」、「信德機構」等名義，大量
    寄發刮刮樂海報及幸運袋予不特定人，並於海報上印製中獎號碼之獎項及律師、
    會計師、見證人等之照片及聯絡電話，並列印出不實公司執照及公司外觀之圖片
    ，而幸運袋內則印有0000000中第二獎之號碼，以誘使接獲郵寄資料之甲○○、未○○○、辛○○、丁○○等不特定之人（如附表所示）核對海報上所載
    獎項，誤認自己中獎。嗣不特定人依海報上所載之電話號碼，去電查證時，再由
    該集團之成員佯稱律師、會計師、見證人等角色，施以詐術，要求中獎人繳交百
    分之十五之獎金所得稅，並指定將款項分別匯入上開王仲平、楊名遠（均另案由
    臺灣臺中地方法院檢察署檢察官偵查起訴，經臺灣臺中地方法院判決幫助常業詐
    欺有期徒刑一年六月及一年）及朱月琴（因不知情向該集團借款而交付存摺及印
    章供擔保之用，該集團既以其帳戶作為詐騙款項之指定帳戶）等所提供之帳戶，
    嗣甲○○、未○○○、辛○○、丁○○等人匯入款項後，即寄給甲○○、未○○○、辛○○、丁○○等人港幣一百元至三百元不等之紙鈔以取信甲○○、未○○○、辛○○、丁○○等人，旋又以承辦人不查，已將甲○○、未○○○、辛○○
    、丁○○等人所匯入之款項，轉匯入香港彩券公司；至翌日，再電告甲○○、未
    ○○○、辛○○、丁○○等人，誤匯至香港彩券公司之款項，已中高額彩券獎金
    ，惟因甲○○、未○○○、辛○○、丁○○等人非為會員，未能領取獎金，藉故
    慫恿甲○○、未○○○、辛○○、丁○○等人再匯入一定金額，加入臨時會員，
    以領取彩券獎金，俟甲○○、未○○○、辛○○、丁○○等人匯入會員費用之後
    ，復向甲○○、未○○○、辛○○、丁○○等人騙稱，該臨時會員費金額有誤，
    應屬港幣而非新臺幣，於是再次要求補足差額；或佯稱先前中獎之獎金，因繼續
    簽注香港彩券復簽中高額獎金若干，為順利取得獎金，要求甲○○、未○○○、
    辛○○、丁○○等人匯入中獎獎金之百分之十，供作香港彩券人員之紅包等，致
    使甲○○、未○○○、辛○○、丁○○等人陷於錯失陸續匯入款項至其指定之帳
    戶（如附表所示），仍自八十九年一月間起，受僱於「國盛」而加入前開詐騙集
    團，與「國盛」共同基於意圖為自己不法所有之常業詐欺犯意之聯絡，負責至郵
    局提領詐騙所得之款項，嗣丙○○將該些款項領出後，丙○○可得千分之二的紅
    利，其餘再交由該集團成員花用。
  (三)嗣於八十九年一月二十四日下午，綽號「國盛」之不詳姓名之成年男子，在高雄
    市○○路某處，交付朱月琴所有之郵局存摺及印章予丙○○，共同基於行使偽造
    提款單及意圖為自己不法所有之概括犯意聯絡，由丙○○於翌日（一月二十五日
    ）上午十時許，先至高雄鼓岩郵局以盜蓋蓋朱月琴印章偽造郵局取款單行使提款
    之方式，領取如附表所列之人匯入朱月琴帳戶之款項十萬元，致使郵局人員認係
    朱月琴本人領取存款而陷於錯誤，交付朱月琴帳戶內之十萬元予丙○○，足以生
    損害於朱月琴及郵局對客戶存提款管理之正確性。丙○○隨即至高雄市○○區○○街鼎金郵局再以前揭之方式偽造提款單置於櫃台，欲提領五十萬元時，為警查
    獲而未遂。而丙○○於警局訊問時，遂基於行使變造特種文書之犯意，持前揭變
    造之汽車駕照應訊，為警拆穿，足以生損害於何耀宗及戶政機關管理國民身分證
    之正確性，並循線查知上情。扣得朱月琴之前揭存摺、印章及填寫新臺幣五十萬
    元之朱月琴郵局提款單一張、變造之汽車駕照一枚、現金十萬元，及楊名遠於八
    十九年一月三十一日重新申請之局號0000000帳號0000000之存摺
    一本、提款卡一張、印章一枚。
二、案經內政部警政署刑事警察局移請臺灣臺中地方法院檢察署檢察官報請臺灣高等
    法院檢察署檢察長核轉臺灣屏東地方法院檢察署檢察官偵查起訴。
    理  由
一、前揭犯罪事實，業據被告丙○○於警訊時、偵查中及本院審理時均自白不諱，核
    與被害人甲○○、未○○○、辛○○、丁○○等人於警訊中指述之情節相符，並
    有朱月琴之郵局存摺一本、印章一枚及填寫新臺幣五十萬元之朱月琴郵局提款單
    一張、變造之何耀宗汽車駕照一枚、現金十萬元扣案可憑。足證被告之自白與事
    實相符，本件事證明確，被告犯行洵堪認定。
二、按汽車駕駛執照為駕駛汽車之許可憑證，道路交通安全規則第五十條第一項定有
    明文。又刑法上所謂常業犯，指反覆以同種類行為為目的之社會活動之職業性犯
    罪而言，至於犯罪所得之多寡，是否恃此犯罪為唯一之謀生職業，則非所問，縱
    令兼有其他職業，仍無礙於該常業犯罪之成立（最高法院八十五年度臺上字第五
    一Ｏ號判例參照）。
  (一)被告丙○○將竊得其兄何耀宗之駕照交由不詳姓名之人換貼自己之照片予以變造
    ，並於遇警逮捕時持以行使，所為係犯刑法第二百十六條、第二百十二條之行使
    變造特種文書罪。被告於變造後復持以行使，其變造之低度行為應為其後行使之
    高度行為所吸收，不另論罪。公訴人誤認為偽造及行使偽造特種文書罪，顯有錯
    誤，附此敘明。被告就變造特種文書之部分與不詳姓名之成年男子間有犯意之聯
    絡，行為之分擔，均為共同正犯。
  (二)被告丙○○自承因案通緝，沒有辦法找到正當職業，沒有收入，且需養育小孩，
    才加入該詐騙集團等語，顯見渠係賴參與前開詐騙集團為生無訛，且該集團既有
    計劃性寄發廣告傳單，廣泛誘騙不特定人誤入圈套，陷於錯誤而交付財物，顯係
    反覆以同種類行為為目的之社會活動之職業性犯罪，核被告丙○○所為，係犯刑
    法第三百四十條之常業詐欺罪；又被告持朱月琴所有之郵局存摺及印章，冒領詐
    騙所得款項之所為，係犯刑法第二百十六條、第二百十條、第三百三十九條第一
    項、第三項、行使偽造私文書及詐欺取財罪。被告二次行使偽造私文書及一次詐
    欺取財既遂、一次詐欺取財未遂之犯行，時間緊接，方法相同，觸犯構成要件相
    同之罪名，顯係基於概括犯意為之，應依連續犯規定論以一罪，並依法加重其刑
    。被告盜用印章為其偽造私文書之部分行為；其偽造私文書之低度行為，應為其
    進而行使偽造私文書之高度行為吸收，均不另論罪。被告所犯上開連續行使偽造
    私文書罪、連續詐欺取財罪及常業詐欺三罪間，有方法結果之牽連關係，應從一
    重之常業詐欺罪處斷。公訴人雖僅就常業詐欺之犯行提起公訴，然檢察官就犯罪
    事實一部起訴者，其效力及於全部，本件被告連續詐欺取財及行使偽造私文書部
    分之犯罪事實，與前揭論罪科刑之常業詐欺部分，有牽連犯之關係，已如前述，
    本院自應就屬於裁判上一罪之連續詐欺取財及行使偽造私文書部分一併加以裁判
    。被告與綽號「國盛」之不詳姓名成年男子間有犯意聯絡及行為分擔，均為共同
    正犯。
  (三)被告丙○○所犯行使變造特種文書罪與常業詐欺罪，犯罪各別，罪名不同，應分
    論併罰。爰審酌被告因貪念而加入詐騙集團，動機及目的均值非難，並斟酌被害
    人數眾多、受騙金額甚鉅及被告素行不良，已如前述，且有臺灣高等法院被告全
    國前案紀錄表一紙可參，惟被告犯後坦承犯行，態度良好，足見已有悔意等一切
    情狀，量處如主文所示之刑，並定其應執行刑，以示懲儆。
  (四)扣案之變造汽車駕駛執照上被告之照片一張，係被告所有供犯罪所用之物，已據
    其供明在卷（九十一年一月二十九日訊問筆錄），爰依刑法第三十八條第一項第
    二款之規定宣告沒收。公訴人雖就被告偽造之上開何耀宗之汽車駕照一枚、朱月
    琴所有之郵局存摺一本、印章一枚、郵局提款單一張、現金十萬元及楊名遠郵局
    存摺一本、提款卡一張、印章一枚聲請宣告沒收，然查朱月琴之郵局存摺、印章
    及楊名遠之存摺、提款卡、印章，均非被告所有，已如前述，而被告提領之現金
    十萬元為被害人壬○○、庚○○、丑○○、己○○匯入朱月琴帳戶內之受詐騙款
    項，應返還予被害人等人；另扣案郵局提款單一張業經被告持向鼎金郵局行使而
    繳交予該機構，已非被告所有；而何耀宗之汽車駕駛執照為真正非偽造，爰均不
    另為沒收之宣告。
據上論斷，應依刑事訴訟法第二百九十九條第一項前段，刑法第二十八條、第三百四
十條、第二百十六條、第二百十條、第二百十二條、第三百三十九條第一項、第三項
、第五十五條、第五十一條第五款、第四十一條第一項前段、第三十八條第一項第二
款，罰金罰鍰提高標準條例第一條前段，判決如主文。
中      華      民      國      九十一      年      四      月    四    日
                                      臺灣屏東地方法院刑事第一庭
                                          法  官    羅森德
右正本證明與原本無異。
如不服本判決應於收受本判決後送達後十日內向本院提出上訴書狀，其未敘述上訴理
由者，並得於提起上訴後十日內向本院補提理由書狀（均須按他造當事人之人數附繕
本 ）「切勿逕送上級法院」
                                          書記官   劉音利
中      華      民      國      九十一      年      四      月    四    日
附錄本案論罪科刑法條全文：
刑法第二百十條
  偽造、變造私文書，足以生損害於公眾或他人者，處五年以下有期徒刑。
刑法第二百十二條：
  偽造、變造護照、旅券、免許證、特許證及關於品行、能力服務或其他相類之證書
  、介紹書，足以生損害於公眾或他人者，處一年以下有期徒刑、拘役或三百元以下
  罰金。
刑法第二百十六條：
  行使第二百十條至第二百十五條之文書者，依偽造、變造文書或登載不實事項或使
  登載不實事項之規定處斷。
刑法第三百三十九條
意圖為自己或第三人不法之所有，以詐術使人將本人或第三人之物交付者，處五年以
下有期徒刑、拘役或科或併科一千元以下罰金。
以前項方法得財產上不法之利益或使第三人得之者，亦同。
前二項之未遂犯罰之。
刑法第三百四十條
以犯前條之罪為常業者，處一年以上七年以下有期徒刑，得併科五千元以下罰金。
附表
┌──┬────┬─────┬─────────┬─────┬─────┐
│編號│告訴人  │ 匯入日期 │  匯  入  帳  號  │金     額 │帳戶所有人│
├──┼────┼─────┼─────────┼─────┼─────┤
│一  │壬○○  │89、1、24 │ 0000000-0000000  │五萬元    │許市川    │
│    ├────┼─────┼─────────┼─────┼─────┤
│    │        │89、1、25 │ 0000000-0000000  │一萬元    │鄭光洲    │
│    ├────┼─────┼─────────┼─────┼─────┤
│    │        │89、1、25 │ 0000000-0000000  │十萬元    │朱月琴    │
│    ├────┼─────┼─────────┼─────┼─────┤
│    │        │89、1、25 │ 0000000-0000000  │三十萬元  │朱月琴    │
├──┼────┼─────┼─────────┼─────┼─────┤
│二  │庚○○  │89、1、24 │ 0000000-0000000  │三萬元    │朱月琴    │
├──┼────┼─────┼─────────┼─────┼─────┤
│三  │丑○○  │89、1、24 │ 0000000-0000000  │五萬元    │朱月琴    │
│    ├────┼─────┼─────────┼─────┼─────┤
│    │        │89、1、26 │ 0000000-0000000  │十萬元    │鄭光洲    │
├──┼────┼─────┼─────────┼─────┼─────┤
│四  │己○○  │89、1、25 │ 0000000-0000000  │五萬元    │朱月琴    │
├──┼────┼─────┼─────────┼─────┼─────┤
│五  │申○○  │89、1、24 │ 0000000-0000000  │五萬元    │許市川    │
├──┼────┼─────┼─────────┼─────┼─────┤
│六  │午○○  │89、1、18 │ 0000000-0000000  │五萬二千元│許市川    │
│    ├────┼─────┼─────────┼─────┼─────┤
│    │        │89、1、19 │ 0000000-0000000  │十萬元    │許市川    │
│    ├────┼─────┼─────────┼─────┼─────┤
│    │        │89、1、20 │ 0000000-0000000  │三十萬元  │蔡坤璋    │
│    ├────┼─────┼─────────┼─────┼─────┤
│    │        │89、1、24 │ 0000000-0000000  │一萬元    │蔡坤璋    │
├──┼────┼─────┼─────────┼─────┼─────┤
│七  │癸○○  │89、1、14 │ 0000000-0000000  │十萬元    │鄭光洲    │
├──┼────┼─────┼─────────┼─────┼─────┤
│八  │辰○○  │89、1、20 │ 0000000-0000000 │五萬元    │蔡坤璋    │
│    ├────┼─────┼─────────┼─────┼─────┤
│    │        │89、1、20 │ 0000000-0000000  │十萬元    │蔡坤璋    │
│    ├────┼─────┼─────────┼─────┼─────┤
│    │        │89、1、24 │ 0000000-0000000  │十萬元    │許市川    │
├──┼────┼─────┼─────────┼─────┼─────┤
│九  │戊○○○│89、1、21 │ 0000000-0000000  │一萬五千元│蔡坤璋    │
├──┼────┼─────┼─────────┼─────┼─────┤
│十  │卯○○  │89、1、21 │ 0000000-0000000  │五萬元    │蔡坤璋    │
├──┼────┼─────┼─────────┼─────┼─────┤
│十一│巳○○  │89、1、20 │ 0000000-0000000  │五萬元    │蔡坤璋    │
├──┼────┼─────┼─────────┼─────┼─────┤
│十二│子○○  │89、1、14 │ 0000000-0000000  │十五萬元  │鄭光洲    │
├──┼────┼─────┼─────────┼─────┼─────┤
│十三│甲○○  │88、11、17│ 0000000-0000000  │五萬元    │李志凱    │
│    ├────┼─────┼─────────┼─────┼─────┤
│    │        │88、11、29│ 0000000-0000000  │三十萬元  │李志凱    │
│    ├────┼─────┼─────────┼─────┼─────┤
│    │        │88、12、4 │ 0000000-0000000  │二萬元    │王仲平    │
│    ├────┼─────┼─────────┼─────┼─────┤
│    │        │89、1、21 │ 0000000-0000000  │二萬元    │許市川    │
├──┼────┼─────┼─────────┼─────┼─────┤
│十四│未○○○│88、12、15│ 0000000-0000000  │五萬二千元│王仲平    │
│    ├────┼─────┼─────────┼─────┼─────┤
│    │        │88、12、20│ 0000000-0000000  │十萬元    │王仲平    │
│    ├────┼─────┼─────────┼─────┼─────┤
│    │        │88、12、27│ 0000000-0000000  │二萬元    │陳信宇    │
│    ├────┼─────┼─────────┼─────┼─────┤
│    │        │89、1、24 │ 0000000-0000000  │二萬元    │許市川    │
├──┼────┼─────┼─────────┼─────┼─────┤
│十五│辛○○  │88、12、15│ 0000000-0000000  │五萬元    │王仲平    │
│    ├────┼─────┼─────────┼─────┼─────┤
│    │        │89、1、24 │ 0000000-0000000  │三萬元    │許市川    │
├──┼────┼─────┼─────────┼─────┼─────┤
│十六│乙○○  │89、1、20 │ 0000000-0000000  │二十萬元  │蔡坤璋    │
│    ├────┼─────┼─────────┼─────┼─────┤
│    │        │89、1、2  │ 0000000-0000000  │四十萬元  │許市川    │
├──┼────┼─────┼─────────┼─────┼─────┤
│十七│寅○○  │89、2、20 │ 0000000-0000000  │一萬五千元│蔡坤璋    │
├──┼────┼─────┼─────────┼─────┼─────┤
│十八│丁○○  │89、1、18 │ 0000000-0000000  │五萬元    │楊名遠    │
│   ├────┼─────┼─────────┼─────┼─────┤
│    │        │89、1、19 │ 0000000-0000000  │十萬元    │蔡坤璋    │
│    ├────┼─────┼─────────┼─────┼─────┤
│    │        │89、1、21 │ 0000000-0000000  │三十萬元  │許市川    │
│    ├────┼─────┼─────────┼─────┼─────┤
│    │        │89、1、25 │ 0000000-0000000  │十萬元    │朱月琴    │
├──┼────┼─────┼─────────┼─────┼─────┤
│十九│魏煥德  │89、1、18 │ 0000000-0000000  │五萬元    │許市川    │
│    ├────┼─────┼─────────┼─────┼─────┤
│    │（未具告│89、1、19 │ 0000000-0000000  │十萬元    │蔡坤璋    │
│    │訴）    ├─────┼─────────┼─────┼─────┤
│    │        │89、1、27 │ 0000000-0000000  │十萬元    │陳紀如    │
└──┴────┴─────┴─────────┴─────┴─────┘
